臺灣彰化地方法院民事判決　96年度保險字第23號
原　　　告　丁○○
被　　　告　新光人壽保險股份有限公司
法定代理人　甲○○
訴訟代理人　丙○○
上列當事人間請求給付保險金事件，經台灣台南地方法院移由本
院審理，本院於民國96年10月2日言詞辯論終結，茲判決如下：
    主  文
被告應給付原告新臺幣壹佰貳拾萬元。
訴訟費用新臺幣壹萬仟零柒拾元由被告負擔。
本判決於原告以新臺幣肆拾萬元供擔保後得假執行；但被告以新
臺幣壹佰貳拾萬元為原告預供擔保後，得免為假執行。
    事實及理由
一、按當事人得以合意定第一審管轄法院，但以關於由一定法律
    關係而生之訴訟為限。前項合意，應以文書證之，民事訴訟
    法第24條第1、2項分別定有明文。本件原告起訴依據之保險
    單條款第28條前段約定「本附約涉訟時，同意以要保人住所
    所在地地方法院為第一審管轄法院。」，而要保人王長明係
    住於彰化縣彰化市○○里○○路號○段572巷32弄6號，屬本
    院之管轄區域，故兩造間已約定要保人住所所在地地方法院
    為管轄法院，已合意由本院為管轄法院，先予敘明。
二、原告起訴主張：
    緣原告之友人即第三人王長明前以自己為被保險人，與被告
    訂立人壽保險契約及附加意外傷害保險契約，其意外身故或
    殘廢之保險金額為新臺幣（下同）120萬元，並以原告為受
    益人。茲因被保險人王長明於民國95年7月24日晚間10時50
    分許，在台北縣五股鄉○○路○段543巷54號4樓住處，為撿
    取因颱風而掉落之鋁窗，攀爬至隔壁3樓屋頂，卻因夜間視
    線不良而墜落1樓地面，經送往淡水馬偕醫院急救，於翌日
    凌晨1時30分許仍宣告不治，經檢察官相驗證明確無他殺嫌
    疑，且雖檢察官認王長明究因意外或自殺身亡不明，惟依保
    險法第54條第2項，應作有利於被保險人之解釋，是以，依
    約被告仍應負理賠責任。詎原告卻藉故推諉，迄今拒不依約
    給付保險金，故原告依法自得依上開保險契約關係請求被告
    給付。並聲明：如主文所示。
三、被告則以：
  (一)被保險人王長明於93年10月21日向被告公司投保保單號碼
      ：EDF24379之「新光新長安終身壽險」，保額10萬元，並
      附加「新光平安意外傷害321保險」保額50萬元，及「新
      光綜合保障附約」保額60萬元二附約。惟依「新光綜合保
      障附約」條款第7條第3項約定，被告得請求原告提供意外
      事故證明，惟原告並未提供，則關於其意外身故之主張，
      當無理由。且原告對其主張應負積極舉證責任卻未舉證，
      被告自無給付原告因被保險人王長明意外身故保險金120
      萬元之責。
  (二)依系爭「新光平安意外傷害321保險附約」條款第3條及「
      新光綜合保障附約」條款第4條約定，意外傷害事故係指
      被保險人因受意外傷害事故，致其身體蒙受傷害或致成殘
      廢、死亡。上述保單乃為傷害保險，依保險法第131條規
      定，傷害保險人於被保險人遭受意外傷害及其所致殘廢或
      死亡時，負給付保險金額之責任。前項意外傷害，指非由
      疾病引起之外來突發事故所致者。故系爭契約之保險事故
      必須包含三要素：一為外來的，即限定引起事故之原因出
      於自身以外之事故；二為突發的，即外在環境急速的變化
      ，以致不可預期或出乎預料之外；三為發生原因必須非為
      疾病因素，即該事故必須非因被保險人原先病史所導致，
      於滿足此三項條件，始能謂係由外界原因觸發，即非因被
      保險人本身已存在可得預料或查知之原因，而危險之發生
      具有偶發或不可預期之意外，方可認為是保險契約所訂之
      保險事故。是本件被保險人之事故，是否符合系爭保單約
      定之意外事故，尚無可知，被告自不負給付保險金之責任
      。故聲明：原告之訴駁回；願供擔保免為假執行。
四、兩造不爭執事項：
  (一)訴外人即被保險人王長明確有與被告簽訂保單號碼：EDF2
      4379之「新光新長安終身壽險」，保額10萬元，並附加「
      新光平安意外傷害321保險」保額50萬元，及「新光綜合
      保障附約」保額60萬元二附約，約定原告為保險受益人，
      且依上開保約，若被保險人王長明因意外而死亡，被告即
      應給付保險受益人合計120萬元。
  (二)被保險人王長明確於95年7月25日凌晨1時30分因墜樓死亡
      。
五、經查：本件原告主張其友人即訴外人王長明前以自己為被保
    險人名義，與被告訂立上開人壽保險契約及附加意外傷害保
    險等2附約，其意外身故之保險理賠金合計為120萬元，約定
    之保險受益人為原告。被保險人王長明於95年7月25日因墜
    樓死亡，嗣原告向被告公司請求給付上開保險金未獲給付等
    情，業據被告提出上開保險契約書為證，並經原告聲請本院
    調閱臺灣板橋地方法院檢察署95年度相字第1086號相驗卷查
    核無誤，且為被告所不爭執，堪信原告此部分之主張為真實
    。
六、惟原告主張被保險人王長明係因意外死亡，系爭保險契約約
    定之保險事故已發生，被告應依系爭保險契約及附約之約定
    給付前揭身故保險金120萬元等語，則為被告所否認，並以
    被保險人王長明是否確因意外事故死亡，應由原告負舉證之
    責等語置辯。
七、查本件保險契約之被保險人王長明於95年7月24日晚間10時
    50分許，因自台北縣五股鄉○○路○段543巷54號4樓住處墜
    落，致失血休克、胸部挫傷出血致死之事實，有本院向臺灣
    板橋地方法院檢察署調取上開相驗卷審閱詳細，依承辦檢察
    官調查後，認無他殺嫌疑而簽結，足見被保險人王長明於前
    揭時間確係自高處墜落，因受前揭傷害而死亡，且非因他殺
    所致，雖被告猶質疑被保險人王長明之墬樓確實原因所在，
    並以原告需就被保險人王長明係因意外而死亡一節負舉證之
    責等語，惟依被告提出之卷附之「平安意外傷害321保險附
    約」第9條之約定：「被保險人於本契約有效期間內遭受第3
    條約定的意外傷害事故，自意外傷害事故發生之日起180 日
    以內死亡者，本公司按本附約之保險金額給付意外身故保險
    金」，又「綜合保障附約」第7條亦約定：「被保險人於本
    附約有效期間內遭受第4條約定的意外傷害事故，自意外傷
    害事故發生之日起180日以內死亡者，本公司按下表規定給
    付身故保險金…」等情，可知被保險人王長明如因「意外傷
    害事故」而死亡，被告即需給付受益人即原告前揭保險金，
    而依前述「平安意外傷害保險附約」第3條及「綜合保障附
    約」第4條均約定：「本附約所稱之『意外傷害事故』…係
    依下列之規定：意外傷害事故：係指被保險人於本附約有效
    期間內，因遭受意外傷害事故，致其身體蒙受傷害而致殘廢
    或死亡。前款所稱意外傷害事故，指非由疾病引起之外來突
    發事故…」等詞，可見前揭保險契約所定義之保險事故，應
    以傷害事故發生之原因係由於外來之原因（即非因被保險人
    本身已存在可得預料或查知之原因等內在原因）以致發生意
    外之死亡結果，保險人即有給付保險金之責。亦即凡保險事
    故不屬於內在原因者，除非前揭保險契約已經特予除外，否
    則均屬被告於本件意外保險承保範圍之內；換言之，倘原告
    已能證明被保險人王長明之死亡非屬內在原因者，即應認為
    原告已盡其舉證之責，審諸本件被保險人王長明既已發生死
    亡之結果，而其死亡原因，復經檢警綜合調查後認係「應為
    撿取鋁窗攀爬窗戶時不慎墬樓死亡，查無他殺嫌疑」，此有
    上開檢察署95年8月7日95年度相字第1086號相驗結果報告等
    附卷可佐，且查本件被保險人王長明確係在其上開4樓住處
    ，跨至隔壁3樓屋頂時墜樓，墜樓時有撞及樹木，而事發當
    時正值颱風天，亦經證人即獲報至現場處理之員警乙○○到
    庭證述明確，則衡諸常理，若王長明真有跳樓自殺之意，其
    理應選擇高度更高、無障物之處跳落，如此，始較可達成其
    尋死之目的，且痛若程度亦必較輕，而非從4樓住處跨至隔
    壁3樓頂來跳樓，樓下更有樹木及採光罩遮阻，顯非足供跳
    樓以自殺之處所，而本件事發時，確值颱風天，而被保險人
    王長明住處之鋁窗亦確有掉落之事實，則原告主張被保險人
    王長明當時係為撿拾遭颱風吹落之鋁窗而跨至隔壁屋頂，致
    意外墜樓等情，顯非無憑，可見本件被保險人死亡之原因應
    非因故意所致無疑，自堪認屬意外事故，則本件原告就其給
    付保險金給付請求權之發生要件已善盡其舉證之責。被告雖
    抗辯被保險人王長明有非因意外致死之虞，要非保險契約約
    定之保險事故發生，被告並無給付保險金之責等語，惟被告
    就此僅以前詞空言指摘，而未舉證以實其說，並引此而為拒
    絕給付本件保險金之理由，即屬無據，不足採信。
八、從而，原告基於系爭保險契約附約之上開各約定，訴請被告
    給付事故保險金120萬元，洵屬有據，應予准許。
九、兩造陳明願供擔保聲請宣告假執行或免為假執行，經核均與
    規定相符，爰分別酌定相當之擔保金額予以宣告。
十、本件事證已臻明確，兩造所為之其他主張、陳述並所提之證
    據，經審酌後，認均與本件之結論無礙，不再一一論述，併
    予敘明。
十一、訴訟費用負擔之依據：依民事訴訟法第78條。
中　　華　　民　　國　　96　　年　　10　　月  　16　　日
                  民事第一庭    法　官　葛永輝
以上正本係照原本作成。
如對判決上訴，應於判決送達後20日內向本院提出上訴狀。
中　　華　　民　　國　　96　　年　　10　　月  　18　　日
                      　　　    書記官　楊美芳
